【裁判字號】    90,訴,1572
【裁判日期】    900807
【裁判案由】    毒品危害防制條例
【裁判全文】
臺灣臺中地方法院刑事判決                          九十年度訴字第一五七二號
    公  訴  人  台灣台中地方法院檢察署檢察官
    被      告  甲○○
右列被告因毒品危害防制條例案件，經檢察官提起公訴（九十年度毒偵緝字第一六八
號），本院判決如左：
    主  文
甲○○施用第一級毒品，累犯，處有期徒刑拾月。又連續施用第二級毒品，累犯，處
有期徒刑捌月，扣案之玻璃球吸食器壹個沒收。應執行有期徒刑壹年貳月，扣案之玻
璃器吸食器壹個沒收。。
    事  實
一、甲○○於民國八十六年五月間曾因違反麻醉藥品管理條例案件，經台灣台北地方
    法院判處有期徒刑六月確定，於八十六年八月十二日執行完畢。復於八十九年六
    月間因施用毒品案件，經本院以八十九年度毒聲字第三四九三號裁定送觀察、勒
    戒，經認無繼續施用毒品傾向，由臺灣臺中地方法院檢察署檢察官於八十九年六
    月三十日以八十九年度毒偵字第四一六０號處分不起訴確定。詎甲○○仍不知警
    惕，復分別基於施用第一級毒品之犯意，及施用第二級毒品之概括犯意，於前開
    不起訴處分確定後五年內，即九十年五月二日回溯數日內之某時，在不詳地點，
    以不詳之方法施用第一級毒品海洛因一次，另自九十年一月三十一起至九十年五
    月二日回溯數日內之某時止，在台中縣豐原市等地，以將第二級毒品安非他命置
    於玻璃球吸食器內，再以火燒烤，吸食所產生之霧化氣體之方式，連續施用第二
    級毒品安非他命多次。先於九十年一月三十一日凌晨三時五十五分許，在台中縣
    石岡鄉○○路土牛國小前為警查獲，並扣得其所有供施用第二級毒品安非他命之
    玻璃球吸食器一個，經警移送台灣台中地方法院檢察署偵辦，由檢察官諭知限制
    住居在台中縣后里鄉○○路二三三巷三十九號，然經傳喚及拘提無著，由台灣台
    中地方法院檢察署檢察官依法通緝。嗣於九十年四月二十六日二十二時五十五分
    許，在台中市○○○○道路一一．三公里北向處為警查獲。經本院以九十年度毒
    聲字第二一三七號裁定送觀察、勒戒，由台灣台中看守所附設勒戒處所於九十年
    五月二日採其尿液送驗，結果呈安非他命類及鴉片類陽性反應，並認有繼續施用
    毒品之傾向。
二、案經台中縣警察局東勢分局、內政部警政署國道公路警察局第二警察隊，分別移
    送臺灣臺中地方法院檢察署檢察官偵查起訴。
    理  由
一、訊據被告甲○○，對於上開連續施用第二級毒品安非他命之事實，坦承不諱，然
    矢口否認有何施用第一級毒品海洛因之犯行，辯稱：其並未施用第一級毒品海洛
    因，可能是其友人在旁邊施用，而吸入海洛因氣體所致云云。然查：
  (一)被告於九十年一月三十一日為警查獲時，有玻璃球吸食器一個扣案可證，且經警
    採其尿液送驗，結果呈甲基安非他命陽性反應，有台中縣衛生局檢驗尿水報告書
    一紙在卷可按。又被告於九十年四月二十六日再經警查獲，由本院以九十年度毒
    聲字第二一三七號裁定送觀察、勒戒，經台灣台中看守所採其尿液送檢驗結果，
    呈安非他命類及鴉片類陽性反應，此有台灣台中看守所九十年五月四日九十中所
    正總字第一五一七號函所附濫用藥物尿液檢驗報告一紙在卷可稽。足見被告確係
    連續施用第二級毒品安非他命及施用第一級毒品海洛因無疑。
  (二)被告雖辯稱其並未施用第一級毒品海洛因，可能因其友人在旁施用，其因而吸入
    所致云云。惟按於吸食煙毒及麻醉藥品者之旁，同時吸入該吸食者燃燒之藥物所
    排出氣體（俗稱之二手煙），能否在尿液中被檢出煙毒或安非他命反應，文獻上
    尚無此類研究報告。然按本局檢驗煙毒經驗研判，若非共處於空間狹小之密閉，
    並故意大量吸入該氣體，不致於尿液中代謝出煙毒反應。此有法務部調查局八十
    二年十月一日（八二）陸（一）字第八二０九二七一二號函可憑。被告雖辯稱係
    因吸入其友人施用毒品而致尿液中檢出鴉片類陽性反應云云，然被告對於其友人
    在何處施用毒品，施用之時間長短等情，均無法明確供述，且依毒品檢驗之實務
    上經驗觀之，除非被告與其友人共處於空間狹小之處所，又故意大量吸入該氣體
    ，應不致於尿液中代謝出煙毒反應。再者，被告係於九十年四月二十六日為警查
    獲，台灣台中看守所則於九十年五月二日採其尿液送驗，結果仍呈安非他命及鴉
    片類陽性反應，足見被告尿液中檢出毒品反應，應非單純吸入他人施用毒品所產
    生之煙氣所致。被告上開所辯，顯無可採。
  (三)又被告前因施用毒品案件，經本院定送觀察、勒戒，結果認為無繼續施用毒品傾
    向，由臺灣臺中地方法院檢察署檢察官於八十九年六月三十日以八十九年度毒偵
    字第四一六０號處分不起訴確定，被告再犯本件施用毒品犯行，經本院裁定送觀
    察、勒戒，結果認有繼續施用毒品傾向，有不起訴處分書、裁定書、台灣台中看
    守所九十年五月十一日九十中所正總字第一六０七號函所附有無繼續施用毒品傾
    向證明書分別附卷可稽。本件事證明確，被告犯行洵堪認定，應依法論科。
二、核被告甲○○所為，係犯毒品危害防制條例第十條第一項施用第一級毒品罪及第
    二項施用第二級毒品罪。被告為供施用而持有毒品，其持有之低度行為已為施用
    之高度行為所吸收，不另論罪。被告多次施用第二級毒品犯行，時間緊密，犯意
    概括，所犯構成要件相同，為連續犯，依刑法第五十六條規定，以一罪論，並加
    重其刑，又被告所犯施用第一級毒品與連續施用第二級毒品二罪，犯意各別，犯
    罪構成要件亦不相同，應分論併罰。再被告前因違反麻醉藥品管理條例案件，經
    台灣台北地方法院判處有期徒刑六月確定，甫於八十六年八月十二日執行完畢，
    有臺灣臺中地方法院檢察署刑案資料查註紀錄表一件可佐，其於有期徒刑執行完
    畢後五年內再犯有期徒刑以上之二罪，均為累犯，應依法各加重其刑，就施用第
    二級毒品部分則遞加重其刑。爰審酌被告前因施用毒品犯行甫經觀察、勒戒，竟
    又再購買毒品海洛因、安非他命並施用不輟，無視於毒品對於自身健康之戕害及
    國家對於杜絕毒品犯罪之禁令，惡性非輕，然本院斟酌被告犯後坦承部分犯行，
    本於煙毒犯罪人亦為「病人」考量，其施以長時間戒治處遇，與煙毒犯罪科以刑
    罰之「特別預防」機制，尚無不同，量刑不宜過重等一切情狀，量處如主文所示
    之刑，並定其應執行之刑，以示懲儆。扣案之玻璃球吸食器一個係被告所有，且
    為供其犯罪所用之物，業據被告供述在卷，應依刑法第三十八條第一項第二款宣
    告沒收之。
據上論斷，應依刑事訴訟法第二百九十九條第一項前段，毒品危害防制條例第十條第
一項、第二項、第二十條第三項，刑法第十一條前段、第五十六條、第四十七條、第
五十一條第五款、第三十八條第一項第二款，判決如主文。
中      華      民      國      九十      年      八      月      七    日
                                        法  官  林  三  元
右正本證明與原本無異。
如不服本判決，應於送達後十日內向本院提出上訴狀 （須附繕本） ，上訴於台灣高
等法院台中分院。
                                        書記官
中      華      民      國      九十      年      八      月      七    日
附錄論罪科刑法條
毒品危害防制條例第十條第一項：
施用第一級毒品者，處六月以上五年以下有期徒刑
毒品危害防制條例第十條第二項：
施用第二級毒品者，處三年以下有期徒刑。


司法院資訊處製作；財團法人民間司法改革基金會備份。
